# 请教 2017 《企业会计准则第 22 号-金融工具确认和计量》出台后对权益投资核算的影响

提问人：蓝色忧郁 kimyy 时间：2017-08-29 21:04:45
2017 年 3 月出台的新准则《企业会计准则第 22 号-金融工具确认和计量》第四 十条 企业对权益工具的投资和与此类投资相联系的合同应当以公允价值计量。但在有限情况下，如果用以确定公允价值的近期信息不足 ，或者公允价值的可能估计金额分布范围很广，而成本代表了该范围内对公允价值的最佳估计的，该成本可代表其在该分布 在该分布范围内对公允价值的恰当估计。 此准则发布后是否对在可供出售金融资产核算的权益投资产生影响？具体实务中该如何界定成本是否代表公允价值？若市场出现剧烈变化就必须予以估值进行调整吗？

回答人：chenyiwei
个人理解，该条规定是对公允价值计量大原则下的有限豁免条款，其作用类似于 2006 版准则第三十二条。但从准则措辞来看，新准则对成本计量的限制性条件明显比原准则收紧。原准则是“在活跃市场中没有报价且其公允价值不能可靠计量的权益工具投资，以及与该权益工具挂钩并须通过交付该权益工具结算的衍生金融资产，应当按照成本计量”；而新准则的规定是“在有限情况下，如果用以确定公允价值的近期信息不足，或者公允价值的可能估计金额分布范围很广，而成本代表了该范围内对公允价值的最佳估计的，该成本可代表其在该分布范围内对公允价值的恰当估计。企业应当利用初始确认日后可获得的关于被投资方业绩和经营的所有信息，判断成本能否代表公允价值”，并列举了“可能表明成本不代表相关金融资产的公允价值，企业应当对其公允价值进行估值”的情形，并进一步规定“权益工具投资或合同存在报价的，企业不应当将成本作为对其公允价值的最佳估计”，因此新准则下可使用成本计量的豁免条款的情形范围将显著小于原准则下。企业将更多地需要运用《企业会计准则第 39 号——公允价值计量》的规定确定金融资产和金融负债的公允价值，这将显著提高核算和审计的难度、风险和成本。

提问人：悠扬的心 时间：2017-08-30 17:58:24
请教陈版：公司A原持有公司B 10%股权，属于三无投资，计入可供出售金融资产，按成本计量，现因B公司某另一股东退出，A公司和B公司其他股东行使优先购买权，A公司增持后仍然无法达到重大影响，问A公司原持有的10%部分是否需要按照增持价格（假设公允）进行调整，差额计入其他综合收益？

回答人：chenyiwei
建议调整。因为可供出售金融资产按公允价值计量是原则，按成本计量是例外。

提问人：悠扬的心 时间：2017-09-01 17:08:03
针对您在 3 楼的回复，继续请教陈版：
（ 1 ）因为B公司股权的公允价值无法持续可靠取得，如果A公司原持有的10%部分按照增持价格进行调整后，针对该项可供出售权益工具，附注“可供出售金融资产情况”应该怎么列示？是如下面这样填列么？ （ 2 ）假设下一年的持股比例不变，期末公允价值仍然无法可靠取得，附注“可供出售金融资产情况”应该怎么列示？
项目 期末余额 可供出售权益工具 按公允价值计量的 原持有的10% （按增持价
格调整） 按成本计量的 增持部分

回答人：chenyiwei
属于按公允价值计量的。但因为此后不能持续取得下一期末公允价值信息，所以就继续维持这个金额计量了。

提问人：a8730760 时间：2018-07-03 16:30:37
陈总那是不是以为着我的三无投资每年都需要出一份评估报告，否则的话公允价值很难获取。

回答人：chenyiwei
理论上是，看看今后应用指南中是否会有简化要求。